臺灣高雄地方法院刑事判決　　　　　　 96年度交訴字第140號
公　訴　人　臺灣高雄地方法院檢察署檢察官
被　　　告　甲○○
選任辯護人　江雍正律師
　　　　　　李汶哲律師
　　　　　　吳晉賢律師
上列被告因公共危險案件，經檢察官提起公訴（95年度調偵字第
1004號），本院判決如下：
    主  文
甲○○因過失致人於死，處有期徒刑壹年肆月，減為有期徒刑捌
月；又駕駛動力交通工具肇事，致人死而逃逸，處有期徒刑壹年
；減為有期徒刑陸月。應執行有期徒刑壹年。緩刑參年，緩刑期
內付保護管束。
    事  實
一、甲○○考領有普通大貨車駕駛執照，其於民國95年5 月27日
    晚間與友人相約唱歌、飲酒後（惟並無證據顯示其駕車斯時
    ，吐氣所含酒精濃度超過每公升0.25毫克或血液中酒精濃度
    超過0.05% 以上，亦無證據顯示其已因該飲酒行為陷於不能
    安全駕駛之狀態），於翌日（95年5 月28日）4 時30分許稍
    前，駕駛車牌號碼ZR-1530 號自用小客車，沿高雄市○○區
    ○○路由南往北方向行駛欲返回址設高雄市○○區○○路11
    7 號之住處，途經該路與瑞屏路82巷口以北6 公尺處之際（
    起訴書誤載為海專路與瑞屏路口，下稱前開事故地點），理
    當注意汽車行駛時，駕駛人應注意車前狀況，隨時採取必要
    之安全措施，而依當時天氣晴、夜間有照明、柏油路面乾燥
    且無缺陷、道路無障礙物、視距良好，並無不能注意之情事
    ，詎甲○○竟因精神不濟（無證據顯示係導因於前開飲酒行
    為）一時打瞌睡，致疏未注意及此（起訴書另贅載甲○○別
    具超速之過失，應予更正刪除），適有行人菲律賓籍看護工
    Prieto Marsha Pagaya（音譯馬莎，以下逕以此代稱）推送
    輪椅搭載陳蔡環經過同一地點，亦疏未注意該處既劃設有紅
    磚人行道，行人即應行走該人行道，竟貿然推送搭載陳蔡環
    之輪椅行走在最右側車道上，甲○○所駕駛之前開小客車乃
    自後追撞馬莎及乘坐於輪椅之陳蔡環，使馬莎為此受有頸椎
    及兩側大腿骨折、咽後空腔出血、肝及脾臟外傷、腹腔內出
    血、腎臟外傷、後復膜腔出血等傷害，並因該傷勢失血性休
    克而當場死亡；另陳蔡環則受有腦挫傷、顱內出血等傷勢而
    當場死亡。詎甲○○於明知自身駕車肇事、顯可能已造成他
    人傷亡後，非但未下車查看及報警求援，反基於肇事逃逸之
    故意，立即駕駛前開小客車逃離現場。嗣員警接獲路人盛寶
    君、黃俊豪之報案，依序調取週遭路口監視錄影機所拍攝之
    畫面逐一清查，並比對甲○○所使用行動電話之通聯紀錄後
    ，始循線查明係甲○○駕駛前開小客車涉案全情。
二、案經陳蔡環之子乙○○告訴，及高雄市政府警察局左營分局
    報請臺灣高雄地方法院檢察署檢察官偵查起訴。
    理  由
壹、證據能力方面
    證人即告訴人乙○○、證人即路人盛寶君、黃俊豪之警詢中
    陳述，及卷附道路交通事故現場圖暨現場調查報告表（一）
    、（二）、國軍左營總醫院附設民眾診療服務處診斷證明書
    、建仁醫院診斷證明書等件，均經被告甲○○同意作為證據
    使用。本院審酌卷內並無事證顯示各該陳述之作成時、地與
    週遭環境，有何致令陳述內容虛偽、偏頗之狀況後，也認為
    適當，依刑事訴訟法第159 條之5 第1 項之規定，為傳聞法
    則之例外，應有證據能力。
貳、實體方面
一、訊據被告甲○○迭於警詢（第1 次警詢除外）、偵訊及本院
    審理中，坦承前開過失致死及肇事逃逸等犯行不諱，經查：
(一)被告考領有合格駕駛執照，而於前開時點酒後駕駛前開小客
    車上路，並在行經前開事故地點之際，自後追撞適行走在最
    右側之行人馬莎，及馬莎以輪椅推送搭載之陳蔡環，致令馬
    莎為此受有頸椎及兩側大腿骨折、咽後空腔出血、肝及脾臟
    外傷、腹腔內出血、腎臟外傷、後復膜腔出血等傷害，並因
    該傷勢失血性休克而當場死亡，另陳蔡環則受有腦挫傷、顱
    內出血等傷勢而當場死亡；又被告於駕車肇事致馬莎、陳蔡
    環當場死亡後，未下車查看及報警求援，而係立即駕駛前開
    小客車逃離現場各情，業據被告坦言在卷（本院卷第44-46
    頁），核與證人即告訴人乙○○警詢中陳述（證述死者乃係
    馬莎、陳蔡環；警卷第28-30 頁），及證人盛寶君、黃俊豪
    警詢中之陳述（警卷第46-48 頁、第54-56 頁、第60-61 頁
    、第64-66 頁；相卷第9-13頁），均大致相符，此外，並有
    被告駕駛執照（警一卷第73頁）、前開小客車車籍作業查詢
    認可資料1 紙（警一卷第74頁）、道路交通事故現場圖暨現
    場調查報告表（一）、（二）1 份（警一卷第26、28-98 頁
    ）、現場暨車損狀況照片數十張（警一卷第39-62 頁、警二
    卷第22-37 頁、第39-60 頁）、國軍左營總醫院附設民眾診
    療服務處及建仁醫院診斷證明書各1 份（警一卷第69、70頁
    ；此部分可以證明馬莎、陳蔡環於經護送就醫之前，即已當
    場死亡）、路口監視錄影畫面翻拍照片共8 張（警一卷第35
    -38 頁）、被告所使用行動電話之通聯紀錄1 份（警一卷第
    63-65 頁）在卷可稽，自堪認明。又馬莎、陳蔡環確因本件
    車禍事故傷重（失血）死亡一情，復經臺灣高雄地方法院檢
    察署檢察官督同法醫師相驗屬實（其中馬莎之部分，復經解
    剖複驗明確），並製有相驗屍體證明書、相驗筆錄暨法醫驗
    斷書（95年度相字第1010號卷第51-64 頁、95年度相字第10
    11號卷第31-34 頁）、法務部法醫研究所鑑定書等件（95年
    度相字第1011號卷第40-46 頁），及相驗照片15張（警二卷
    第60-67 頁）在卷足憑。
(二)按汽車行駛時，駕駛人應注意車前狀況，隨時採取必要之安
    全措施，道路交通安全規則第94條第3 項本規定甚明。被告
    既曾考領有駕駛執照，自應知悉前開規定，且按被告之能力
    與智識程度（高職畢業；警一卷第1 頁警詢筆錄參照），及
    卷附道路交通事故調查報告表（一）所載（警一卷第28頁）
    ：本件車禍事故發生當時天氣晴、夜間有照明、柏油路面乾
    燥且無缺陷、道路無障礙物、視距良好，並無不能注意之情
    事，被告竟因精神不濟一時打瞌睡，致疏未注意車前狀況即
    貿然前行而自後追撞馬莎、陳蔡環肇事，則被告就本件車禍
    事故之發生，自具有過失。
(三)另行人應在劃設之人行道行走，道路交通安全規則第133 條
    也規定甚明。而前開道路交通事故現場圖乃清楚載記（警一
    卷第26頁）：事故發生地點之車道東側劃設有紅磚人行道等
    情，復有現場照片在卷足佐（警一卷第61、62頁下方照片）
    ，自堪認定。馬莎竟捨人行道不由，而推送輪椅搭載陳蔡環
    行走於右側車道上，且本件車禍事故發生當時並無不能注意
    之情事，俱已認定如前，則馬莎對於本件車禍事故之發生自
    有過失，且該違背路權歸屬之過失行為，核與被告之前開過
    失，對於本案車禍事故之發生，應同具相當之原因力，而俱
    屬本件車禍事故之主要肇因至明。
(四)再馬莎、陳蔡環確因本件車禍事故而當場死亡，已如前述，
    從而被告之過失行為與馬莎、陳蔡環之死亡結果間，顯然具
    有相當因果關係，也甚為灼然。
(五)末公訴意旨固以被告於95年6 月7 日偵訊中所自承：我當時
    車速約有70、80公里云云（調偵卷第5 頁），認定被告應別
    具超速之過失，惟一般人並不會時時刻刻關注、留心儀表板
    上之車速顯示，本為駕駛常情，況被告斯時尚因精神不濟而
    打瞌睡，已如前述，則被告自更無確知車速狀況之可能，是
    以被告該部分自白之正確性（真實性）顯屬可疑，本院自無
    由依憑該單一且真實性有疑之自白，即遽認定被告於肇事當
    時別具超速之過失；至輪椅乃在座椅之外別設置輔輪，如稍
    予施力，本可前行相當之距離，原屬眾所週知之事項，是故
    難遽以輪椅最終靜止位置距肇事地點達20多公尺遠一節，逕
    謂該輪椅受力甚猛，並進而推認被告肇事時之車速狀況，併
    予指明。另被告乃係酒後駕車，固亦經本院認明如前，惟並
    非一經飲酒即必然逾法定不得駕車之標準（指吐氣所含酒精
    濃度逾每公升0.25毫克或血液中酒精濃度超過0.05% 以上者
    ）、甚或陷於不能安全駕駛動力交通工具之程度，有卷附內
    政部警政署刑事警察局91年1 月25日（91）刑鑑字第11718
    號函、體重與呼氣酒精濃度達0.25mg/L之飲酒量計算表等件
    可按（本院卷第49-52 頁），則在卷內別無其他積極事證足
    資佐據下，基於罪疑唯輕原則，本院自無由率為不利於被告
    之相關認定，也予敘明。
(六)綜上，本件事證明確，被告犯行洵堪認定，應予依法論科。
二、論罪方面：
(一)被告行為後，如附表所示之相關法律業經變更，並於95年7
    月1 日施行，玆經整體比較結果，裁判時法並未較為有利，
    從而依刑法第2 條第1 項規定，自應適用行為時法，亦即修
    正前法。至刑法第55條關於想像競合犯規定之部分，文字雖
    有修正，惟無關乎行為可罰性之變更；另同日施行之刑法施
    行法第1 條之1 ，僅係規範如何將刑法分則罰金刑之單位由
    「銀元」轉換為「新臺幣」，未就各該分則之實際內涵加以
    變更，自均不生新舊法比較之問題，而應直接適用裁判時法
    ，均合先敘明。
(二)核被告所為，係犯刑法第276 條第1 項之過失致死罪及同法
    第185 條之4 肇事逃逸罪。被告以一過失駕車行為，同時致
    陳蔡環、馬莎發生死亡之結果，係屬同種想像競合犯，依法
    應從一重處斷；至就所犯肇事逃逸罪部分，因所侵害之法益
    是為社會之公共安全，受害法益既屬單一，自無刑法第55條
    想像競合規定之適用（最高法院93年度台上字第6513號、93
    年度台上字第6373號、84年度台上字第4542號判決意旨參照
    ）。又被告所犯上開2 罪間，因分屬過失、故意犯而各具不
    同犯意，且行為態樣復係殊異，自應分論併罰。
三、本院審酌被告因自身駕車不慎之過失，造成馬莎、陳蔡環2
    人俱當場死亡此等無可回復之重大損害，且於肇事後逕自逃
    離現場，復於首次應訊（指第1 次警詢）之時飾詞圖卸，均
    係屬不該。惟念被告自第2 次警詢起即知全然坦承犯行，而
    有所悔悟，且其業與死者家屬（或其代表人）達成和解，有
    卷附和解書暨相關認證書足稽（調偵卷第3 頁、本院卷第53
    -60 頁），犯後態度應屬尚可，兼衡以馬莎對於本件車禍事
    故之發生亦與有重大過失，及檢察官具體求處被告應執行有
    期徒刑1 年（起訴書既陳明應數罪併罰，復未指明所求處之
    刑係針對何罪，自應認係指應執行刑）等一切情狀，爰分別
    量處如主文所示之刑。又被告違反本案2 罪之時間點，乃俱
    在96年4 月24日以前，且均合於中華民國九十六年罪犯減刑
    條例所定之減刑條件，爰依該條例，各減其宣告刑二分之一
    ，並定其應執行之刑。
四、被告前未曾因故意犯罪受有期徒刑以上刑之宣告，有臺灣高
    等法院被告前案紀錄表1 份在卷足憑，其因一時失慮，偶罹
    刑典，且其自第2 次警詢起即知全然坦承犯行，有所悔悟，
    並已與死者家屬（或其代表人）達成和解，態度尚可，均已
    如前述，經此罪刑之宣告後，當知所警惕，信無再犯之虞，
    本院認前開所宣告之刑，以暫不執行為適當，爰依刑法第74
    條第1 項第1 款之規定（最高法院95年5 月23日第8 次刑事
    庭會議決議意旨認應直接適用裁判時之新法），予以宣告緩
    刑3 年，以啟自新。末被告在精神不濟之狀況下執意駕車，
    復又肇事逃逸，顯見其行止有所偏差，為確保被告確實遵守
    社會規範，不致再誤觸法網，爰併諭知於緩刑期內付保護管
    束。
據上論斷，應依刑事訴訟法第299 條第1 項前段，刑法第276 條
第1 項、第185 條之4 、第55條、第74條第1 項第1 款、第93條
第1 項，修正前刑法第51條第5 款，刑法施行法第1 條之1 ，中
華民國九十六年罪犯減刑條例第2 條第1 項第3 款、第7 條、第
10條第1 項，判決如主文。
本案經檢察官丙○○到庭執行職務。
中　　華　　民　　國　　96　　年　　11　　月　　20　　日
                  交通法庭  審判長法　官  陳玉聰
                                  法  官  楊淑珍
                                  法  官  莊珮吟
以上正本證明與原本無異。
如不服本判決應於收受本判決後10日內向本院提出上訴書狀，並
應敘述具體理由，如未敘述上訴理由者，應於上訴期間屆滿後20
日內補提理由書狀於本院（均須按他造當事人之人數附繕本）「
切勿逕送上級法院」。
中　　華　　民　　國　　96　　年　　11　　月　　20　　日
                                  書記官  王淑娟
┌───────────────────────────────────────────────┐
│附表：                                                                                        │
├──────┬─────────────┬─────────────┬───────┬────┤
│相關變更條文│行為時法（下稱舊法）之內容│裁判時法（下稱新法）之內容│比  較  理  由│備    註│
├──────┼─────────────┼─────────────┼───────┼────┤
│【罰金刑最低│罰金：（銀元）1 元以上。  │罰金：新臺幣1000元以上，以│罰金刑之最低度│舊法有利│
│度刑之變更】│                          │百元計算之。              │刑，由銀元10元│。      │
│刑法第33條第│                          │                          │（前經提高10倍│        │
│5 款：      │                          │                          │）即新臺幣30元│        │
│            │                          │                          │，提高為新臺幣│        │
│            │                          │                          │1000元。      │        │
├──────┼─────────────┼─────────────┼───────┼────┤
│【多數有期徒│宣告多數有期徒刑者，於各刑│宣告多數有期徒刑者，於各刑│多數有期徒刑定│舊法較為│
│刑定應執行刑│中之最長期以上，各刑合併之│中之最長期以上，各刑合併之│其應執行之刑之│有利。  │
│之變更】刑法│刑期以下，定其刑期。但不得│刑期以下，定其刑期。但不得│最高度刑，由20│        │
│第51條第5 款│逾20年。                  │逾30年。                  │年提高為30年。│        │
└──────┴─────────────┴─────────────┴───────┴────┘
◎附錄本案所犯法條：
《第276 條第1 項》
因過失致人於死者，處2 年以下有期徒刑、拘役或2000元以下罰
金。
《刑法第185 條之4 》
駕駛動力交通工具肇事，致人死傷而逃逸者，處6 月以上5 年以
下有期徒刑。
《刑法施行法第1 條之1 》
中華民國94年1 月7 日刑法修正施行後，刑法分則編所定罰金之
貨幣單位為新臺幣。
94年1 月7 日刑法修正時，刑法分則編未修正之條文定有罰金者
，自94年1 月7 日刑法修正施行後，就其所定數額提高為30倍。
但72年6 月26日至94年1 月7 日新增或修正之條文，就其所定數
額提高為3 倍。
